臺灣橋頭地方法院民事裁定
109年度消債清字第19號
聲請人即債  吳明章  
務人                  
代  理  人  翁銘隆  法扶律師
上列當事人因消費者債務清理事件聲請清算，本院裁定如下：
    主  文
聲請人吳明章自民國一百零九年七月十五日下午四時起開始清算
程序。
命司法事務官進行本件清算程序。
    理  由
一、聲請意旨略以：聲請人即債務人吳明章前向金融機構辦理信
    用貸款、信用卡契約等，致積欠無擔保債務計新臺幣（下同
    ）961,885元，因無法清償債務，乃於民國108年6月間向本
    院聲請前置調解，惟因無法負擔債權人所提還款方案，而於
    108年8月15日調解不成立，因聲請人有不能清償債務或有不
    能清償之虞，復未經法院裁定開始更生程序或宣告破產，爰
    依法聲請准予裁定清算等語。
二、按「債務人不能清償債務或有不能清償之虞者，得依本條例
    所定更生或清算程序，清理其債務。」消費者債務清理條例
    （下稱消債條例）第3條定有明文。衡以消費者與金融機構
    間債之關係之發生，係依契約自由原則及相互間之信賴為基
    礎，此為社會經濟活動得以維繫及發展之重要支柱，債務人
    經濟窘迫，固不應任其自生自滅，債權人一方之利益，仍不
    能因之摒棄不顧。是債務人於協商程序中，自應本於個人實
    際財產及收支狀況，依最大誠信原則，商討解決方案。如終
    究不能成立協商，於聲請更生或清算時，法院審酌上開條文
    所謂「不能清償或有不能清償之虞」，自宜綜衡債務人全部
    收支、信用及財產狀況，評估是否因負擔債務，而不能維持
    最基本之生活條件；所陳報之各項花費，是否確屬必要性之
    支出；如曾有協商方案，其條件是否已無法兼顧個人生活之
    基本需求等情，為其判斷之準據。
三、經查：
  ㈠聲請人前向各金融機構辦理信用貸款、信用卡契約等，致現
    積欠無擔保債務至少961,885元，前即已因無法清償債務，
    而於108年6月間向本院聲請前置調解，因無法負擔債權人所
    提還款方案而於108年8月15日調解不成立等情，此有108年6
    月19日前置調解聲請狀所附債權人清冊、財團法人金融聯合
    徵信中心前置協商專用債權人清冊、信用報告及調解筆錄等
    件在卷可稽，堪信為真實。
  ㈡聲請人因患有腦梗塞，現無業，而其名下僅1筆共有且價值甚
    低房屋，難以變價作為供生活之用，另107年度申報所得為1
    69,350元，核每月平均所得14,113元，現勞工保險投保於職
    業工會等情，此有財產及收入狀況書明書、勞工保險被保險
    人投保資料表、綜合所得稅各類所得資料清單及財產資料歸
    屬清單、奇美醫院診斷證明書等件附卷可證。則查無聲請人
    有其他收入來源，佐以聲請人提出診斷證明書，勞保投保於
    職業工會，則以聲請人107年度每月平均所得14,113元作為
    核算其現在償債能力之基礎，應能反映真實收入狀況。
  ㈢至支出部分，聲請人主張扶養母親，每月支出扶養費4,000元
    。按直系血親相互間，互負扶養之義務，民法第1114條第1
    款定有明文。查聲請人母親吳陳○○，其107年度申報所得僅1
    元，名下僅共有土地，惟每月領有老人補助及國民年金7,72
    0元等情，有戶籍謄本、綜合所得稅各類所得資料清單暨國
    稅局財產歸屬資料清單、領取補助之存摺內頁附卷可證。扶
    養費用部分，依消債條例第64條之2第1、2項，並參照民法
    第1118、1119條規定，其負扶養義務之程度，亦應考量其目
    前身負債務之窘境，所負擔之扶養義務能力，自非比一般，
    在無其他更為詳實之資料可供佐證之情形下，故本院認定以
    109年度高雄市最低生活費標準之1.2倍15,719元為標準，則
    扣除補助與3名手足分擔後，聲請人每月應支出之扶養費應
    以2,000元為度【計算式：（15,719－7,720元）÷4＝2,000元
    】，聲請人主張每月支出4,000元，尚屬過高；至聲請人個
    人日常生活必要費用部分，審酌聲請人負債之現況，基於社
    會經濟活動之互賴及誠信，該日常生活所需費用，自應節制
    開支，不得有超越一般人最低生活標準之享受，否則反失衡
    平，本院依消債條例第64條之2第1項，參酌109年度高雄市
    最低生活費標準13,099元之1.2倍為15,719元，則聲請人每
    月最低生活費除有特殊情形並有證據證明者外，自宜以此為
    度，始得認係必要支出。聲請人自陳每月必要支出為12,889
    元，低於上開標準甚多，應屬可採。
  ㈣綜上所述，以聲請人現每月之收入14,113元為其償債能力基
    準，扣除其每月扶養費2,000元及個人必要生活費12,889元
    後僅已無所餘，顯無法清償聲請人目前負債總額為961,885
    元，堪認聲請人確有不能清償債務或有不能清償之虞之情事
    。。從而，聲請人主張已不能清償債務，聲請本院准予清算
    ，依所舉事證及本院調查結果，即無不合。
四、末按「法院開始清算程序之裁定，應載明其年、月、日、時
    ，並即時發生效力。」、「法院裁定開始更生或清算程序後
    ，得命司法事務官進行更生或清算程序，必要時得選任律師
    、會計師或其他適當之自然人或法人一人為監督人或管理人
    。」，消費者債務清理條例第83條第1項、第16條第1項分別
    定有明文。本件聲請人其目前收入及財產狀況，不能履行債
    務，未償之債務亦屬不能清償，有如上述。從而，聲請人聲
    請清算，洵屬有據，應予准許，爰命司法事務官進行本件清
    算程序。
五、依消費者債務清理條例第11條第1項、第83條第1項、第16條
    第1項，裁定如主文。
中　　華　　民　　國　 109　　年　　7 　　月　　15　　日
              　　民事庭　法　官　李姝蒓
以上正本係照原本作成。
本裁定已於109年7月15日下午4 時公告。
本裁定不得抗告。
中　　華　　民　　國　 109　　年　　7 　　月　　15　　日
  　                      書記官　郭南宏